【裁判字號】    97,苗簡,696
【裁判日期】    971223
【裁判案由】    遷讓房屋
【裁判全文】
臺灣苗栗法院民事簡易判決        97年度苗簡字第696號
原      告  乙○○
訴訟代理人  饒斯棋律師
被      告  甲○○
                        號
上列當事人間請求遷讓房屋事件，本院於民國97年12月9 日言詞
辯論終結，判決如下：
    主  文
被告應將坐落苗栗縣頭份鎮○○段四九七地號土地上門牌號碼為
苗栗縣頭份鎮○○里○○路165 巷15號之房屋（建號為苗栗縣頭
份鎮○○段三七五號）騰空遷讓，返還原告。
被告應給付原告新台幣拾壹萬捌仟貳佰肆拾陸元整，及自民國
九十七年十一月十七日起至清償日止，按年息百分之五計算之利
息。
被告應自民國九十七年十一月十七日起至遷讓返還前項房屋日止
，按月給付原告新台幣伍仟參佰玖拾肆元。
本判決得假執行。
    事實及理由
壹、程序上理由：
    (1)本件被告經合法通知，未於言詞辯論期日到場，核無民事
      訴訟法第386 條各款所列情形，爰依原告聲請，由其一造
      辯論而為判決。
    (2)訴狀送達後，原告不得將原訴變更或追加他訴。但擴張或
      減縮應受判決事項之聲明，不在此限，被告於訴之變更或
      追加無異議，而為本案之言詞辯論者，視為同意變更或追
      加，民事訴訟法第255 條第1 項第3 款、第2 項載有明文
      。原告聲明請求被告應給付新台幣（下同）407,146 元及
      自起訴狀繕本送達翌日起算之法定遲延利息，嗣於減縮聲
      明為請求被告應給付原告318,246 元及自起訴狀繕本送達
      翌日起之法定遲延利息，且不妨礙被告之防禦及訴訟終結
      ，核無不合，應予准許。
貳、實體方面：
一、原告主張：
    (1)兩造原為夫妻，於民國92年7 月17日離婚。原告所有坐落
      苗栗縣頭份鎮○○段四九七地號土地上門牌號碼為苗栗縣
      頭份鎮○○里○○路165 巷15號之房屋（建號為苗栗縣頭
      份鎮○○段三七五號，門牌變更編定前為：苗栗縣頭份鎮
      民權里18鄰三份6 號，下稱系爭房屋），於婚姻關係存在
      時供被告居住，因兩造業於92年7 月17日離婚，原告已無
      供其居住之義務。再原告之前曾數次要求被告搬離，且已
      終止被告之無償使用借貸關係，並請被告搬離，但被告均
      未置理。原告遂再於97年9 月18日委託饒斯棋律師以頭份
      上公園郵局181 號存證信函終止與被告之使用借貸關係，
      並請其自行搬離，但其仍拒不搬離，是被告占用系爭房屋
      ，顯屬無權占有，原告謹再以本起訴狀之送達，做為對被
      告終止使用借貸關係意思表示之送達。
    (2)按所有人對於無權占有或侵害其所有物者，得請求返還之
      ；對於妨害其所有權者，得請求除去之，有妨害其所有權
      之虞者，得請求防止之，民法第767 條定有明文。從而，
      原告對被告業已終止使用借貸關係，被告仍未遷離，爰依
      民法第767 條規定，請求被告遷讓返還系爭房屋。
    (3)按無正當權源而使用他人所有之土地，即可獲得相當於租
      金之利益，為社會通念（最高法院61年度臺上字第1695號
      判例參照）。查被告無權占有系爭房屋、土地，故被告無
      合法權源，不付任何代價而使用原告所有之系爭房屋、土
      地，被告消極減免其應支付使用系爭房屋、土地之代價，
      是被告既受有相當於租金之利益，致原告受有損害，原告
      自得依不當得利及侵權行為法則，請求被告連帶給付相當
      於租金之損害金。又城市地方房屋之租金，以不超過土地
      及其建築物申報總價額年息10% 為限，土地法第97條第1
      項定有明文。土地法第97條第1 項規定所謂之土地價額，
      依同法施行法第25條之規定，係指法定地價而言。法定地
      價依同法第148 條規定，係指土地所有權人依土地法所申
      報之地價，在平均地權條例施行區域，係指土地所有權人
      於地政機關舉辦規定地價或重新規定地價時，於公告申報
      地價期間內自行申報之地價而言，惟公有土地則以土地之
      公告地價為申報地價，免予申報，平均地權條例第16條及
      其施行細則第21條分別定有明文。查系爭房屋及土地位於
      頭份市區中心，附近有崇仁醫院及巧一幼稚園，交通便利
      、生活機能高，原告請求相當於租金之不當得利以土地申
      報總價5%自屬相當，而系爭房屋所坐落土地於96年1 月之
      公告地價為每平方公尺18,000元，及被告占用系爭房屋基
      地面積為71.92 平方公尺，故被告每月應給付原告相當於
      租金之不當得利數額為5,394 元（18,000×71.92 ×5 ﹪
      ÷12＝5,394 ，元以下四捨五入），是原告得請求被告自
      92年11月19日起至97年10月28日止（共4 年11個月）應給
      付原告不當得利之損害賠償318,246 元（5,394 ×12( 月
      )×4（年）+ 「5,394 ×11 (月)」 ＝318,246） ，及自
      本起訴狀繕本送達被告之翌日起至返還系爭房屋之日止，
      每月給付新臺幣5,394 元，並聲明如主文。
二、被告則未於言詞辯論期日到場，亦未提書狀作何聲明或陳述
    。
三、得心證之理由：
    (1)原告主張之上揭事實，業據提出與其陳述相符之離婚協議
      書、存證信函、房屋稅籍證明、土地登記謄本、建物登記
      謄本為證據，而被告經受合法通知，並未於言詞辯論期日
      到場，亦未提出書狀作何聲明或陳述，以供本院審酌，自
      堪信原告之主張為實在。
    (2)按所有人對於無權占有或侵奪其所有物者，得請求返還之
      。對於妨害其所有權者，得請求除去之，民法第767 條前
      段、中段定有明文。依前所述，原告既因離婚將系爭房屋
      借予被告使用，又合法對被告終止系爭房屋之使用借貸關
      係，是被告之使用該房屋，對原告而言即屬無權占用，而
      原告為系爭房屋之所有權人，從而，原告主張依前述民法
      第767 條所定物上請求權之法律關係，訴請被告將坐落於
      苗栗縣頭份鎮○○段四九七地號土地上，即門牌號碼為苗
      栗縣頭份鎮○○里○○路165 巷15號之房屋之房屋，遷讓
      交還原告乙節，即屬有據，應予准許。
    (3)另就原告請求被告給付原告有關系爭房屋之不當得利部分
      ，經查，因該爭房屋所坐落土地位於頭份市區中心，附近
      有崇仁醫院及巧一幼稚園，交通便利、生活機能高，原告
      請求相當於租金之不當得利以土地申報總價5%自屬相當，
      此有原告提出之該房屋之房屋稅籍證明書一份在卷可參，
      而本院審酌該房屋係位在頭份鎮○○路上，附近有住家及
      商家等情，認原告主張以於96年1 月之公告地價為每平方
      公尺18,000元，及被告占用系爭房屋基地面積為71.92 平
      方公尺，故被告每月應給付原告相當於租金之不當得利數
      額為2,500 元（18,000×71.92 ×5 ﹪÷12＝5,394 ，元
      以下四捨五入），是原告得請求被告自92年11月19日起至
      97年10月28日止（共4 年11個月）應給付原告不當得利之
      損害賠償318,246 元（5,394 ×12( 月)×4（年）+ 「
      5,394 ×11 (月)」 ＝318,246） ，及自本起訴狀繕本送
      達被告之翌日起至返還系爭房屋之日止，每月給付5,394
      元，作為被告使用該房屋所獲之不當得利數額，尚屬合理
      有據，應堪採認。從而，原告主張依不當得利之法律關係
      ，請求被告自自92年11月19日起至97年10月28日止（共4
      年11個月）應給付原告不當得利之損害賠償318,24 6元，
      及自起訴狀繕本送達之翌日即九十七年十二月十七日起，
      至被告遷讓返還該房屋予原告之日止，按月給付原告
      5,394 元，於法亦屬有據，亦應予以准許。
四、本件係依民事訴訟法第427 條第2 項第1 款規定適用簡易程
    序所為被告敗訴之判決，依同法第389 條第1 項第3 款規定
    ，本院應依職權宣告假執行。
五、訴訟費用負擔之依據：民事訴訟法第78條。
中    華    民    國    97    年    12    月    23   日
                  苗栗簡易庭    法  官  張珈禎
以上正本係照原本作成。
如對本判決上訴，須於判決送達後20日內向本院提出上訴狀。
                                書記官  黃麗靜
中    華    民    國    97    年    12    月    24    日


司法院資訊處製作；財團法人民間司法改革基金會備份。
